臺灣板橋地方法院刑事判決　　　　　　　　　　　　　九十一年度易字第四一八號
　　公　訴　人　臺灣板橋地方法院檢察署檢察官
　　被　　　告　丙○○
　　選任辯護人　連耀霖律師
右列被告因公共危險案件，經檢察官提起公訴（九十年度偵字第七九四五、一○八○
五號、九十一年度偵字第二○八九號），本院判決如左：
    主  文
丙○○失火燒燬現未有人所在之他人所有建築物，處拘役拾日，如易科罰金以佰
元折算壹日。
    事  實
一、丙○○為芳岳有限公司 (以下簡稱芳岳公司) 之負責人，芳岳公司向沈錫山承租
    臺北縣樹林市○○路四四五號之鋼架鐵皮構造獨棟式建築物作為生產製造膠帶之
    工廠，工廠內除放置膠帶製品及機器設備外，工廠入門前方中間走道左側並設有
    辦公室，該辦公室亦使用電氣設備，辦公室電源則長期處於通電狀態。丙○○為
    芳岳公司之負責人，明知建築物之使用人應維護建築物構造及設備之安全，而應
    注意隨時或定期檢修、維護配置於該建築物辦公室之電源配線等電氣設備，以避
    免因電源配線短路而造成引燃之危險發生，且依其情形，並無不能注意之情事，
    竟疏於注意，未隨時或定期檢修、維護配置於該建築物辦公室之電源配線等電氣
    設備，致於民國九十年二月十五日晚上九時十三分許之下班時間，於無人在該建
    築物內之際，因配置於該建築物辦公室中間上方天花板附近之電源配線短路而起
    火燃燃，導致失火燒燬該棟沈錫山所有之鋼架鐵皮建築物及建築物內之膠帶製品
    、機器設備，火勢更延燒至緊臨之樹林市○○路四四三之一號 (亦為鋼架鐵皮構
    造獨棟式建築物，屬李張金花所有，出租予丁○○開設展億傢俱行) 之二樓，而
    燒燬該址二樓內屬丁○○所有之部分傢俱，及致二樓右側樓板支撐鋼材因受熱而
    局部塌落。
二、案經李張金花告訴暨臺北縣警察局樹林分局報請臺灣板橋地方法院檢察署檢察官
    偵查起訴。
    理  由
一、訊據被告丙○○否認有何過失犯行，辯稱：工廠的電機、電路平常都有在維修，
    並不是在上班的時候因使用不當而發生失火的。當天下班後工廠員工連春金有將
    機台的電源關掉，伊先生沈家立再做最後的巡視，把電燈關掉之後才離開工廠的
    云云。經查：
  (一)右揭事實業據被害人丁○○及告訴人李張金花分別指述在卷，且有房屋租賃契約
    書影本一件、臺北縣政府消防局火災原因調查報告書一件及所附現場照片三十八
    張附卷可稽。依上開火災原因調查報告書記載之勘查現場情形：
  １、「１勘查樹林市○○路四四三之一號內部之燃燒情形發現，一樓內部除建築物
      右側天花板有塌落情形外，其餘處所並未受火勢波及。２勘查該址二樓之燃燒
      後情形，發現該址二樓右側之物品燃燒後殘留物顯較左側多，且左側殘留物以
      向右側 (四四五號芳岳公司)方向傾斜倒塌，顯示火流係由該址右側向左側延
      燒所致。３經勘查四四三之一號二樓右側上方屋頂鐵皮之燃燒後情形，發現越
      靠四四五方向鐵皮變型及變色情形越嚴重。又比較二戶主體結構之燒損情形，
      發現四四五號芳岳有限公司左側垂直鋼材已嚴重受熱變型並向該址中間方向軟
      化倒塌，明顯較左側毗鄰之四四三之一號結構受熱情形嚴重，復觀察四四五號
      左側窗戶上鋁質窗框之燒熔情形，發現該窗框以向四四五號內部方向燒熔較嚴
      重，亦即火流係由四四五號向毗鄰之四四三之一號方向延燒所致」，可見本案
      之起火戶確為樹林市○○路四四五號芳岳公司之工廠，火勢再延燒至緊臨之樹
      林市○○路四四三之一號二樓無訛。
  ２、「１經勘查起火戶外觀結構，發現該建築物右側之鐵皮支撐鋼材受熱後往左後
      側方向軟化傾斜，經比較該右側鋼架之受熱後整體結構變型高度，其中變型塌
      落以右側中間附近處所最低，且向左側方向軟化傾斜。另觀察建築物正面右側
      之鐵皮變色情形係往建築物左側方向呈現一半「Ｖ」型痕，故可知該址中間走
      道右側之受燒情形係受建築物左側之火流延燒所致。２經勘查四四三之一號沙
      發工廠二樓被延燒部分之受燒情形發現，該沙發工廠二樓右側鐵皮變色及變型
      情形以建築物右側中間部分最嚴重，且該處旁臨之處所二樓樓板支撐鋼材因受
      熱後呈現局部塌落現象，二樓之木質側牆均以向該處燒失及燒細情形最嚴重。
      ３勘查該址中間走道左後側之建築物上方屋頂鐵皮受燒情形發現，該址左後側
      之鐵皮受熱後以向建築物前側方向傾斜倒塌。４比較中間走道左側之垂直支撐
      鋼材之受熱彎曲變型程度，發現位於該址中間左側第四、第五根 (中間走道左
      側之辦公室旁) 垂直支撐鋼材受熱彎曲程度最嚴重。５勘查該址前段有閣樓加
      蓋處之受燒後情形發現，入門左側通往二樓之鐵梯受熱後往後側方向傾斜倒塌
      ，另閣樓樓板支撐鋼材受燒後以靠辦公室方向軟化傾斜，且辦公室上方之鐵皮
      變色情形顯較其餘處所嚴重。６勘查該址中間儲放之膠帶卷燃燒後情形，發現
      該膠帶卷臨左側之辦公室方向燒熔情形最嚴重。７勘查該址中間左側辦公室之
      燃燒後情形發現，該辦公室內物品受燒情形嚴重，該辦公室上方之閣樓樓板支
      撐鋼材已嚴重變色及破損，觀察旁臨之支撐垂直主樑之變色層高度，發現該主
      樑變色以靠閣樓樓板面之高度變色及受燒程度最嚴重，研判應為本案之最先起
      火處所」，復佐以證人陳振興於警訊中陳稱「我跑到現場發現已起火燃燒但火
      勢不大，火是從中正路四四五號芳岳塑膠公司中間部分開始燃燒起來的」等語
      ，足徵本案之最先起火處應在樹林市○○路四四五號芳岳公司工廠入門前方中
      間走道左側辦公室之中間上方天花板附近。
  ３、「１危險物品、化工原料引 (自) 燃可能性之研判：經現場勘查、檢視本案起
      火點處所附近，並未發現有於常溫時會發生自燃或因接觸空氣或水氣而發熱之
      化學物品，故可排除上述物品引 (自) 燃之可能性。２遺留火種 (煙蒂、蠟燭
      、香灰‧‧‧) 引燃可能性之研判：經勘查本案起火處所附近並無發現微火源
      使用容器及相關跡證，且起火處所較接近一樓天花板位置，故排除因遺留火種
      引燃之可能性。３人為縱火引燃之可能性研判：經勘查本案最先起火處所地面
      ，並未發現有促燃劑燃燒痕跡或相關之跡證，且由起火點較靠近上方天花板高
      度研判，排除人為縱火引燃之可能。４電氣因素引燃之可能性研判：經勘查並
      挖掘起火處所上方支撐鋼板上之電線，發現電氣通電中之短路熔痕，復經參酌
      起燃點高度係位於天花板面，故研判本案之起火原因以電氣因素引燃之可能性
      較大」，可知本案火災之發生，當係因該工廠辦公室之中間上方天花板附近之
      通電中之電源配線短路而引燃所致。
  (二)查證人即臺北縣政府消防局分隊長乙○○到庭證稱：現場在起火點有發現在電線
    的端點有熔痕，我們判斷這是通電中，電氣因素有很多種可能，包括絕緣劣化、
    積污導電，電線通電會有熱散失，慢慢的絕緣的效果會降低。電線通電中才會造
    成電線短路。若排除電器使用因素，仍可能造成電線短路的情形。本案現場情形
    不可能判斷是哪種情形造成的等語；經核絕緣劣化、積污導電等可能導致電線絕
    緣效果降低、造成短路之可能原因，均與電線線路保養維護之良窳有關。按建築
    物所有權人、使用人應維護建築物合法使用與其構造及設備安全，為建築法第七
    十七條所明定，被告為芳岳公司之負責人，自負有維護該建築物合法使用與其構
    造及設備安全之義務，申言之，應注意隨時或定期檢修、維護配置於該建築物之
    電源配線等電氣設備，尤其電緣配線之適時汰舊換新亦屬不可忽略。則被告既負
    有保養維護之責，按諸當時情形，又無不能注意之情事，竟疏未注意，終致該工
    廠建築物之辦公室上方天花板附近通電中之電源配線短路引起火災，顯有過失之
    責，且因被告之過失，致引生火災燒燬該建築物及建築物內之物品，更延燒至緊
    臨之樹林市○○路四四三之一號之二樓，其間乃有相當因果關係。至於證人甲○
    ○到庭雖證稱：自從八十幾年丙○○承租這間房子之後，裡面的機器部分是我配
    線的。機器是他們自己在做維修，我是作他們的水電，如果我有去的話，他會叫
    我看看他的線路有沒有問題，還有開關有沒有問題，有沒有電力超載的情形。 (
    問：你什麼情況會過去？) 有時他增設電器會請我過去，有時需要修理的時候，
    如換日光燈管或機器開關故障，有時我也會去拜訪。 (問：電路配線有在作保養
    嗎？) 我去的時候，他會要我看看有沒有什麼問題，順便檢查一下。 (問：檢查
    什麼？) 檢查線路有沒有問題，有沒有過載，過載的話電線會發熱。去年過年後
    ，我去看的時候，沒有發現用電超載或不正常的現象等語，惟查，僅憑證人甲○
    ○謂其有時因修理機器或路過時會前去該工廠，順便檢查一下電線有無發熱等情
    ，實難認被告已善盡檢修、維護電源配線等電氣設備之責，被告忽視電緣配線應
    適時汰舊更新之重要性，僅以偶爾檢查電線有無發熱情形即謂其已盡保養維護之
    責云云，實不可取。是證人甲○○前揭證述尚不足為有利於被告之認定，本件事
    證明確，被告之犯行洵堪認定。
二、核被告所為，係犯刑法第一百七十四條第三項失火燒燬現未有人所在之他人所有
    建築物罪。按刑法上公共危險罪，其所保護之法益，重在公共安全，故其罪數應
    以行為之個數定之。又一失火行為所燒燬之對象縱然不同，但行為僅一個，而應
    為整體的觀察，成立單純一罪。故被告失火燒燬現未有人所在之他人所有之樹林
    市○○路四四五號建築物，雖同時失火燒燬建築物內之膠帶製品、機器設備，又
    延燒燒燬緊臨之樹林市○○路四四三之一號二樓內屬他人所有之部分傢俱，及致
    二樓右側樓板支撐鋼材局部塌落，因其僅有一失火行為，應僅成立一罪，不另論
    以刑法第一百七十五條第三項之罪。爰審酌被告之素行狀況、過失程度、所生危
    害及犯罪後態度等一切情狀，量處如主文所示之刑，並諭知易科罰金之折算標準
    。
據上論斷，應依刑事訴訟法第二百九十九條第一項前段，刑法第一百七十四條第三項
、第四十一條第一項前段，罰金罰鍰提高標準條例第一條前段、第二條，判決如主文
。
本案經檢察官許景森到庭執行職務。
中      華      民      國    九十一    年      六      月      五      日
                                  臺灣板橋地方法院刑事第五庭
                                      法  官    戴   嘉   清
右正本證明與原本無異
如不服本判決應於送達後十日內向本院提出上訴狀
                                      書記官    陳   春   銘
中      華      民      國    九十一    年      六      月     十七     日
附錄本案論罪科刑法條全文：
刑法第一百七十四條
放火燒燬現非供人使用之他人所有住宅或現未有人所在之他人所有建築物、礦坑、火
車、電車或其他供水、陸、空公眾運輸之舟、車、航空機者，處三年以上十年以下有
期徒刑。
放火燒燬前項之自己所有物，致生公共危險者，處六月以上五年以下有期徒刑。
失火燒燬第一項之物者，處六月以下有期徒刑、拘役或三百元以下罰金。
失火燒燬前項之物，致生公共危險者，亦同。
第一項之未遂犯罰之。
